【裁判字號】    95,上訴,2965
【裁判日期】    950921
【裁判案由】    毒品危害防制條例
【裁判全文】
臺灣高等法院刑事判決                95年度上訴字第2965號
上  訴  人
即  被  告  甲○○
                    現於臺灣臺北監獄士林分監執行中
上列上訴人因毒品危害防制條例案件，不服臺灣士林地方法院95
年度訴字第557號，中華民國95年6月30日第一審判決（起訴案號
：臺灣士林地方法院檢察署95年度毒偵字第810號），提起上訴
，本院判決如下：
    主  文
原判決撤銷。
甲○○連續施用第一級毒品，累犯，處有期徒刑玖月，扣案之海
洛因壹包（驗餘淨重零點零玖公克）沒收銷燬、注射針筒貳支沒
收。
    事  實
一、甲○○前因違反麻醉藥品管制條例案件，經原審法院以86年
    度易字第1632號判決處有期徒刑7月，經本院駁回上訴確定
    ，於民國92年4月19日縮刑期滿執行完畢。又因施用毒品案
    件，經裁定送觀察勒戒後，認有繼續施用毒品之傾向，經原
    審法院裁定送強制戒治，嗣其戒治成效經評定為合格，再經
    原審法院裁定停止戒治，於92年8月28日釋放出所，所餘戒
    治期間付保護管束，並於93年2月21日保護管束期滿未經撤
    銷視為強制戒治期滿執行完畢，並經臺灣士林地方法院檢察
    署檢察官以93年度戒毒偵字第20號為不起訴處分確定。再因
    施用毒品案件，由臺灣士林地方法院檢察署檢察官以93年度
    毒偵字第1180號起訴，經本院以94年度上訴字第985號判決
    處有期徒刑9月確定。詎猶不知悛悔，復於強制戒治執行完
    畢釋放後5年內，基於施用第1級毒品海洛因之概括犯意，自
    94年5月31起至95年2月25日止，約2天1次，以針筒注射之方
    式，連續在臺北市○○區○○路25巷42號2樓處，施用第1級
    毒品海洛因多次。嗣因違反毒品危害防制條例案件，經臺灣
    士林地方法院檢察署發布通緝，而於95年2月27日晚上11 時
    30分許，警方據報有人在上開處所吸毒而為警緝獲，並扣得
    其所有供犯罪所用之第1級毒品海洛因1包（驗餘淨重0.09公
    克）及注射針筒2支。
二、案經臺北市政府警察局士林分局報請臺灣士林地方法院檢察
    署檢察官偵查起訴。
    理  由
一、上揭事實，業據被告甲○○於原審準備程序、審理及本院審
    理時供認不諱（見原審95年6月21日準備程序筆錄及審判筆
    錄、本院95年9月7日審判筆錄），又被告為警查獲時，經採
    集其尿液送檢驗結果，呈鴉片類陽性反應，有臺灣檢驗科技
    股份有限公司95年3月15日編號CH/2006/301 27號濫用藥物
    尿液檢驗報告在卷可稽（見810號偵查卷第14頁），復有海
    洛因1包（驗餘淨重0.09公克）及注射針筒2支扣案可資佐證
    ，又扣案之海洛因1包，經送鑑定結果，確含第1級毒品海洛
    因成分，亦有臺北市政府警察局士林分局查獲涉嫌毒品危害
    防制條例毒品鑑驗報告書、法務部調查局95年5月18日調科
    壹字第040004330號鑑定通知書各1紙在卷可憑，足證被告自
    白與事實相符。本件事證明確，被告施用海洛因犯行堪以認
    定。
二、按犯毒品危害防制條例第10條之施用毒品罪者，檢察官應聲
    請法院裁定令被告入勒戒處所觀察、勒戒。觀察、勒戒後，
    檢察官依據勒戒處所之陳報，認受觀察、勒戒人無繼續施用
    毒品傾向者，應即釋放，並為不起訴處分；認受觀察、勒戒
    人有繼續施用毒品傾向者，檢察官應聲請法院裁定令入戒治
    處所施以強制戒治。經觀察、勒戒或強制戒治執行完畢釋放
    後，五年內再犯毒品危害防制條例第10條之罪者，檢察官或
    少年法院應依法追訴或裁定交付審理，毒品危害防制條例第
    20條第1 項、第2 項、第23條第2 項分別定有明文。查被告
    前因施用毒品案件，經裁定送觀察勒戒後，認有繼續施用毒
    品之傾向，經原審法院裁定送強制戒治，嗣其戒治成效經評
    定為合格，再經原審法院裁定停止戒治，於92年8月28日釋
    放出所，所餘戒治期間付保護管束，並於93年2月21日保護
    管束期滿未經撤銷視為強制戒治期滿執行完畢，並經臺灣士
    林地方法院檢察署檢察官以93年度戒毒偵字第20號為不起訴
    處分確定，有臺灣士林地方法院檢察署93年度戒毒偵字第20
    號不起訴處分書、93年度毒偵字第1180號起訴書、本院94年
    度上訴字第985號判決書、刑案資料查註紀錄表、全國施用
    毒品案件紀錄表及人犯在監在所最新資料報表各1份在卷可
    憑，被告於強制戒治執行完畢釋放後，五年內再犯毒品危害
    防制條例第10條之罪，經檢察官提起公訴，本院應予審理。
    再按海洛因係毒品危害防制條例第2條第2項第1款所稱之第
    一級毒品。核被告施用海洛因之行為，係犯毒品危害防制條
    例第10條第1項之施用第一級毒品罪，被告持有海洛因進而
    施用，其持有海洛因之低度行為應為施用海洛因之高度行為
    所吸收，不另論罪。被告先後多次施用海洛因之犯行，時間
    緊接，所犯罪名相同，顯係基於概括犯意為之，為連續犯，
    應依修正前刑法第56條之規定論以一罪，並加重其刑。又被
    告前因違反麻醉藥品管制條例案件，經原審法院以86年度易
    字第1632號判決處有期徒刑7月，經本院駁回上訴確定，於
    92 年4月19日縮短刑期假釋期滿執行完畢，有本院被告前案
    紀錄表在卷可憑，其受有期徒刑執行完畢後，五年以內故意
    再犯有期徒刑以上之本罪，為累犯，應遞加重其刑。被告行
    為後，刑法第56條連續犯之規定，業於94年2月2日修正公布
    刪除，並於95年7月1日施行，則被告之犯行，因行為後新法
    業已刪除連續犯之規定，此刪除雖非犯罪構成要件之變更，
    但顯已影響行為人刑罰之法律效果，自屬法律有變更，依新
    法第2條第1項規定，比較新、舊法結果，仍應適用較有利於
    被告之行為時法律即舊法論以連續犯（最高法院95年第8次
    刑事庭會議決議參照）。原審認被告事證明確，予以論罪科
    刑，固非無見，惟被告自93年6月某日起至94年5月30日止，
    連續在臺北市○○區○○路25巷42號2樓處，以針筒注射之
    方式，施用第1級毒品海洛因多次之犯行，為前案確定判決
    效力所及，應不另為免訴之諭知，理由詳如後述，原審予以
    論罪科刑，自有不當，被告上訴認原審量刑過重，雖無理由
    ，惟原判決既有上述不當之處，應予撤銷改判。爰審酌被告
    有多次施用毒品前科，素行不佳，犯罪之次數，犯罪戕害自
    己身心健康，與犯罪後供認犯行等一切情狀，量處如主文第
    2 項所示之刑。
三、扣案之海洛因1 包（驗餘淨重0.09公克）為查獲之第1 級毒
    品，不問屬於被告與否，應依毒品危害防制條例第18條第1
    項前段之規定宣告沒收銷燬。另扣案之注射針筒2 支，係被
    告所有供犯罪所用之物，業據其供明在卷，因非屬專供施用
    海洛因之器具，應依刑法第38條第1 項第2 款之規定宣告沒
    收。
四、
(一)公訴意旨另以：甲○○基於施用第1級毒品海洛因之概括犯
    意，自93年6月某日起至94年5月30日止，連續在臺北市○○
    區○○路25巷42號2樓處，以針筒注射之方式，施用第1級毒
    品海洛因多次。因認甲○○涉犯毒品危害防制條例第10條第
    1項之罪云云。
(二)按犯罪事實具有連續性或繼續性者，在實體上為一罪，在訴
    訟法上為同一客體，具有不可分割性，故檢察官雖就其犯罪
    事實之一部起訴，依刑事訴訟法第267條之規定，其效力及
    全部，但其效力及於全部之何一時點，自應予界定，最高法
    院32年上字第2578號判例意旨及82年度第4次刑事庭會議，
    均係就經言詞辯論之有罪判決，其確定判決既判力之時點，
    係以最後審理事實法院宣示判決時為準，因最後審理事實法
    院宣示判決後始行發生之事實，非該法院所得審判，即為該
    案判決之既判力所不能及。按刑事訴訟法第302條第1款規定
    ，案件曾經判決確定者，應諭知免訴之判決。
(三)經查：被告甲○○前基於施用毒品之概括犯意，自93年1月
    底起至93年8月22日，連續在其臺北市○○區○○路25巷81
    弄58號住處或其他不詳地點，以海洛因摻入香煙吸食之方式
    施用第一級毒品海洛因多次（施用頻率約1星期1至2次）之
    事實，業經本院於94年5月30日以94年度上訴字第985號判處
    被告連續施用第一級毒品，有期徒刑玖月，經最高法院94年
    台上字第5409號判決上訴駁回確定在案，此有判決書二份在
    卷可按。則被告自93年6月某日起至94年5月30日 (即本院94
    年度上訴字第985號判決宣示時)止期間內，連續施用第一級
    毒品海洛因之犯行，應為前開94年度上訴字第985號確定判
    決之既判力所及，本應為免訴之諭知，因公訴人認此部分與
    前述有罪部分有連續犯之裁判上一罪關係，是不另為免訴之
    諭知。
據上論斷，應依刑事訴訟法第369條第1項前段、第364條、第299
條第1項前段，毒品危害防制條例第10條第1項、第18條第1項前
段，刑法第11條前段、第2條第1項前段、第56條 (修正前)、第
47 條第1項、第38條第1項第2款，判決如主文。
本案經檢察官黃全祿到庭執行職務。
中    華    民    國    95    年    9    月    21    日
                  刑事第十二庭  審判長法  官  蔡永昌
                                      法  官  施俊堯
                                      法  官  張正亞
以上正本證明與原本無異。
如不服本判決，應於收受送達後十日內向本院提出上訴書狀，其
未敘述上訴之理由者並得於提起上訴後十日內向本院補提理由書
（均須按他造當事人之人數附繕本）。
                                      書記官  鄭信昱
中    華    民    國    95    年    9     月    21    日
附錄：本案論罪科刑法條全文
毒品危害防制條例第10條第1項
施用第一級毒品者，處 6 月以上 5 年以下有期徒刑。
施用第二級毒品者，處 3 年以下有期徒刑。


司法院資訊處製作；財團法人民間司法改革基金會備份。
